臺灣臺南地方法院民事判決　　　　　　　 99年度訴字第674號
原　　　告　慎德堂
法定代理人　戴秀英
訴訟代理人　黃正彥律師
　　　　　　黃雅萍律師
被　　　告　李全福
　　　　　　李炎山
上二人共同
訴訟代理人　李季錦律師
上當事人間請求租佃爭議事件，經本院於民國100年5月4日言詞
辯論終結，判決如下：
    主    文
被告應將坐落臺南市○○區○○段一○九地號土地內如附圖所示
編號Ｃ部分面積○‧一九二六六一公頃、臺南市○○區○○段二
○一地號土地內如附圖所示編號Ｄ部分面積○‧三二五七一三公
頃、臺南市○○區○○段五四七地號土地內如附圖所示編號Ｅ部
分面積○‧○三九四四八公頃，合計面積共○‧五五七八二二公
頃之土地交還原告。
訴訟費用由被告負擔。
    事實及理由
一、原告起訴主張：
  (一)原告就其所有坐落在臺南市○○區○○段109地號、地目旱
    、面積0.385321公頃；鹽西段201地號、地目旱、面積0.651
    425公頃及臺南市○○區○○段547地號、地目旱、面積0.07
    8896公頃之土地（以下合稱系爭三筆耕地）與被告訂有三七
    五私有耕地租約，最後一次租期自民國92年1月1日起至97年
    12月31日止。而被告六年來不僅未自任耕作，任其荒蕪，並
    於鹽西段201地號土地之角落，搭建竹架供他人作為商業廣
    告看板使用，另堆放二層樓高之垃圾、建築廢棄物以及土方
    。鹽南段547地號土地上目前空無一物，地面高低不平亦有
    挖土殘留之現象，被告不僅未自任耕作，且有破壞耕地情事
    。
  (二)又被告自92年至96年間均未繳納租金，原告於96年10月31日
    催告被告限期繳納，亦無效果。
  (三)被告有上開未自任耕作、未繳納租金情事，為此依耕地三七
    五減租條例第16條第1項、第2項及第17條第1項第3款、4款
    之規定提起本件訴訟，並求為判決如聲明所示。
  (四)並聲明：被告應將坐落臺南市○○區○○段109地號土地內
    如附圖所示編號C部分面積0.192661公頃、臺南市○○區○
    ○段201地號土地內如附圖所示編號D部分面積0.325713公頃
    、臺南市○○區○○段547地號土地內如附圖所示編號E部分
    面積0.039448公頃，合計面積共0.557822公頃之土地交還原
    告。
  (五)對被告抗辯所為之陳述：
    1.系爭三筆耕地原為一筆土地，嗣因都市○○○○道路而劃
      成三筆（即臺南市○○區○○段109、201地號、鹽南段54
      7地號）。其中道路徵收部分，地主及佃農均已受領徵收
      補償費，致訴外人黃國基誤認鹽南段547地號土地其所承
      租部分已徵收完畢。實則，鹽南段547地號土地總面積為0
      .078895公頃，為被告李全福、李炎山與訴外人黃國基各
      承租二分之一之面積0.039448公頃之總合。
    2.被告未自任耕作部分：
      (1)系爭三筆耕地上雜草叢生，幾與寥寥可數之零星柳丁樹
        同高，且柳丁樹為一年生植物，數量零星稀疏，應係97
        年底租約期限屆滿後，98年才補種。
      (2)被告僅於其所承租之鹽西段109地號土地上，與訴外人
        黃國基分耕之界線及面臨馬路邊種植幾株香蕉樹，尚難
        謂鹽西段109地號土地確實為耕作之用。
      (3)被告主張其種植占有臺南市○○區○○段109地號土地
        如附圖編號A部分面積0.193674公頃，種植占有201地號
        土地上如附圖編號B部分面積0.195255公頃，臺南市○
        ○區○○段547地號土地上則完全未種植。惟被告既向
        原告承租如附圖所示編號C、D、E部分，且原告有收回
        系爭耕地之理由，則不論被告種植與否，均負交還土地
        之責。
      (4)依原告於96年10月11日、12日所拍攝之現場照片，鹽西
        段201地號土地上堆放2層樓高之垃圾、建築廢棄物及土
        方，另有2部大型卡車，1部中型貨車出入，一部挖土機
        在現場操作。現場並有大塊鋼板置於地上，當日原告除
        拍照存證外，並有向永康分局鹽行派出所報案，警員亦
        有至現場勘查。
      (5)系爭耕地上之垃圾、廢棄物現雖已移走，惟仍有跡可尋
        ，被告並挖走土方，致鹽西段201地號土地西側、北側
        與鄰地有約1公尺之落差，與路邊排水溝亦有數十公分
        之落差，顯見被告有挖土盜賣情事。
      (6)被告並將鹽西段201地號土地的角落，提供他人搭竹架
        作為商業廣告看板。
      (7)鹽南段547地號土地上目前空無一物，地面高低不平，
        亦有挖土殘留現象。
    3.被告積欠地租達兩年之總額部分：
      (1)按清償地，除法律另有規定或契約另有訂定，或另有習
        慣或得依債之性質或其他情形決定者外，應依左列各款
        之規定：一、以給付特定物為標的者，於訂約時，其物
        所在地為之。二、其他之債，於債權人之住所地為之，
        民法第314條定有明文。本件最後一次租約（自92年1月
        1日起至97年12月31日止)，係永康市公所依照耕地三七
        五減租條例第20條核定續訂租約六年，有關繳納地點空
        白。而依習慣或依債之性質（租金為甘藷，極為笨重，
        依習慣佃農應送至地主住所地或折現送至地主住所地）
        ，其清償地為債權人之住所地。且數千台斤甘藷，一個
        寺廟如何往取，其顯然不合常理，故被告主張之舊租約
        第4條，亦不足為其有利之證明。
      (2)被告雖於96年6月7日郵寄票面金額37,260元之匯票一紙
        予原告，並聲明一次繳納六年期租金。但因被告未依債
        務本旨給付，原告於97年6月23日以臺南興華街郵局第1
        22號存證信函予以退回，並於97年11月5日以臺南興華
        街郵局第183號存證信函依法終止租約。
      (3)臺南縣政府租佃委員會調處不成立書之理由第二點雖認
        原告之催告程序不完備，被告欠租未達二年之總額云云
        。惟被告於收受原告之存證信函退回匯票後，並未依法
        向法院辦理清償提存，是被告尚未給付租金，被告確有
        欠租達二年以上，原告依法終止租約，並無不合。
      (4)系爭三筆土地目前係公共設施完竣區，地價稅每年高達
        50餘萬元，而被告每年只欲繳租金6210元，僅地價稅80
        分之1，原告所收租金已不敷繳納地價稅，而被告未自
        任耕作，未繳納租金經定期催告仍未給付，均構成收回
        之理由。
    4.被告有盜挖土石情事：
      系爭耕地因都市○○○○道路而分成3筆，道路水溝等公
      共設施早已鋪設完成，鹽西段201地號土地上於96年10月
      11日及12日間遭堆放二層樓高之土方及垃圾、建築廢棄物
      等，應與系爭耕地開設道路及水溝無關。
    5.系爭耕地係由訴外人黃國基承租2分之1，被告李全福、李
      炎山承租2分之1。訴外人黃國基雖陳稱鹽南段547地號土
      地業已徵收，其並未承租云云，但此與租約及土地謄本之
      記載不符。原告請求被告返還鹽南段547地號土地之範圍
      ，不因承租人間私下約定使用範圍而有不同。
    6.觀之證人黃金和、廖錦成之證言，系爭耕地上並無農作物
      ，被告並未在系爭耕地上耕作，而係將系爭耕地出租，提
      供予他人置放砂石，當時原告負責人曾至現場阻止，並向
      派出所報案，兩造都至派出所。鹽行派出所函覆本院稱原
      告未曾報案，並非事實。
二、被告方面則請求駁回原告之訴，並以下列情詞置辯：
  (一)被告有自任耕作之事實：
    1.被告並未將系爭三筆耕地轉租他人，原告應就被告將系爭
      耕地轉租他人並收取租金之事實舉證證明之。
    2.觀諸原告提出之照片，被告於系爭耕地上種有柳丁、香蕉
      等作物。且因系爭耕地無水電，被告僅能種植旱作，系爭
      土地種植香蕉已有10餘年，且種植柳丁800餘株。
    3.鹽西段201地號土地上遭人放置垃圾、土方等，應係97年
      間道路施工開挖所遺留之土方、廢棄物，被告並未同意他
      人於系爭耕地上棄置上開物品。被告並不知系爭耕地上遭
      他人棄置廢棄物。
    4.依原告97年6月23日存證信函上記載：「……蔡境村、蔡
      忠成父子主張台端轉租，向法院訴訟請求確認租賃關係存
      在，經判決其敗訴確定。」等語，足證被告並無轉租之不
      自任耕作之事實。
    5.鹽西段201地號土地角落之竹架並非被告所搭設，被告亦
      不知何人搭設作商業看板使用。而被告不諳法律，擔心若
      自行拆除恐將遭受不利之結果。
  (二)被告並未積欠地租達二年之總額：
    1.依兩造所訂之臺南縣私有耕地租約第四條約定「應納地租
      ：(一)繳納地點：臺南縣＿＿鄉鎮＿＿村里＿＿戶。」是本
      件應為往取債務。縱原告曾催告被告繳納租金，惟催告期
      滿後，原告並未至被告住處收取租金，依最高法院86年台
      上字第3324號判例之意旨，原告仍不得終止租約。
    2.被告自92年起均欲依約要繳納地租，但原告以政府停徵為
      由拒收，被告信以為真，直至原告委託律師發函後，被告
      才驚覺受騙，乃於97年6月7日依兩造租約約定之租額（三
      筆土地租額共1242公斤之蕃薯），再依臺南縣政府96年11
      月28日府地籍字第0960261839號公告實物折徵代金標準，
      甘藷每公斤3元，被告以91年地租1242公斤，每公斤5元，
      繳至97年共6年，地租共37,260元【計算式：1242（公斤
      ）×6（年）x5（元）= 37,260（元）】，以匯票及存證
      信函送達原告收受。被告於原告終止租約前已依契約約定
      之地租繳納，原告雖於97年6月23日以存證信函表示：「
      匯票金額並未依債務本旨履行，本堂不收，隨函退回。…
      …，本堂決定收回系爭土地，不再續租，特此答覆及通知
      ，隨函退回新台幣三萬七千二百六十元郵政匯票一紙。」
      云云。然被告已依約繳納租金，遭原告退回，此為不可歸
      責於被告之事由。依最高法院52年台上字第1289號判例之
      意旨，被告在原告終止租約之聲明前已繳納租金，原告不
      得終止租約。
    3.原告雖於97年11月5日以存證信函向被告表示：「本件土
      地每年地價稅數十萬元，負擔甚重，即經催告台端給付租
      金，亦不給付，其後雖有寄匯票一紙，聲明六年租金一次
      給付，但未依債務本旨給付，本堂予以退回，爰依法終止
      租約，不再續租，請求交還土地」。再於準備書狀中陳稱
      ：「系爭土地目前係公共設施完竣區，地價稅每年高達50
      餘萬元，有呈案之地價稅單可證，而被告每年只欲繳納租
      金6,210元，只有地價稅80分之1，杯水車薪，租金不敷繳
      納地價稅甚多」等語。實則，原告係因系爭耕地之地租較
      低，其欲調漲五倍租金，被告向原告表示本件為三七五租
      約之耕地，應依租約之規定辦理，原告不滿，故先退回匯
      票，再以被告積欠地租為由終止租約。被告確實於原告終
      止租約聲明前繳納地租，被告因不諳法律而不知要辦理提
      存，惟並不影響被告確有於終止聲明前繳納地租之事實，
      原告不得以此為由終止租約。
  (三)被告並無非因不可抗力繼續一年不為耕作情形：
    1.三七五減租條例第17條第1項第4款所稱之「繼續一年不為
      耕作」者，係指承租人在主觀上已放棄耕作權之意思，且
      在客觀上繼續不從事耕作，任令承租耕地荒蕪廢耕之情形
      而言，倘承租人僅係為配合農業政策及維護地力而為「休
      耕」，其主觀上並無放棄耕作權之意，即與該款所稱繼續
      一年不為耕作之規定有間，於此情形，自不涵攝在內而無
      該款規定之適用（最高法院97年度台上字第254號判決參
      照）。
    2.被告承租系爭耕地，向來均有從事耕作，僅於農作物每期
      收割後，為維護地力而短暫休耕，以利重新翻土耕種。系
      爭耕地上目前種植柳橙樹約有八百棵，並無原告所稱繼續
      一年不為耕作情事。且本院99年8月17日履勘現場時，鹽
      西段109、201地號土地上均有種植農作物。
  (四)被告並無盜採砂石之行為：
    1.開闢正南三路及鹽信街時，有將馬路墊高，故與系爭耕地
      產生落差。且鹽西段109地號土地與中正南路490巷齊高，
      亦可證明被告無盜採砂石之行為。
    2.依臺南縣警察局永康分局函覆本院96年10月10日至13日間
      並無原告報警之紀錄，可證被告並未於96年10月11日至12
      日間盜採砂石。
  (五)系爭耕地之部分經徵收為道路後，鹽南段547地號土地全部
    由被告耕作使用，訴外人黃國基並未使用。
三、兩造不爭執事項：
  (一)坐落在臺南市○○區○○段109地號、地目旱、面積0.38532
    1公頃、同段201地號、地目旱、面積0.651425公頃及臺南市
    ○○區○○段547地號、地目旱、面積0.078896公頃等三筆
    土地，均為原告所有。
  (二)被告等之先父李石柱前與原告就原告所有坐落在臺南市○○
    區○○段109地號土地內0.192661公頃、同段201地號土地內
    0.325713公頃、臺南市○○區○○段547地號土地內0.03944
    8公頃之土地，訂有臺南縣永康市公所永民字第98號臺南縣
    私有耕地租約，租期自92年1月1日至97年12月31日止。嗣李
    石柱死亡，由被告等繼承。
  (三)原告於97年11月5日以臺南興華街郵局第184號存證信函終止
    租約，依耕地三七五減租條例第26條之規定，以耕地三七五
    減租條例第16條第1項、第2項、第17條第1項第3款、第4款
    所定事由，向永康市公所申請租佃爭議調解，請求收回土地
    ，被告不同意，調解不成立後，移送臺南縣政府調處，調處
    不成立，移送本院審理。
  (四)臺南市○○區○○段547地號土地於本院99年8月17日履勘現
    場時為空地，地上無任何作物，並未從事耕作。
四、本件爭點：
  (一)被告在臺南市○○區○○段109、201地號及臺南市○○區○
    ○段547地號土地上，是否有從事耕作之事實？
  (二)臺南市○○區○○段547地號土地，是否為被告李全福、李
    炎山承租範圍？
  (三)被告在臺南市○○區○○段109、201地號上之稀疏柳丁是否
    97年12月31日租期屆滿後98年間臨訟所種植作物？
  (四)被告是否於鹽西段201地號角落搭建竹架供他人做商業廣告
    ，以及有無提供鹽西段201地號土地供他人堆置或掩埋建築
    物土方及建築廢棄物，是否構成耕地三七五減租條例第16
    條第1項、第2項租約無效之事由？
  (五)本件租約共有三筆土地，有無民法第111條一部無效者，全
    部皆無效之適用？
  (六)被告於97年6月7日所寄匯票面額37,260元予原告，聲明6年
    租金一次繳清，是否依債務本旨給付？原告於97年6月23日
    予以退回，被告未依法向法院提存，是否生清償之效力？
  (七)原告依耕地三七五減租條例第26條之規定，以耕地三七五減
    租條例第17條第1項第3款、第4款所定事由，終止租約，是
    否有理由？
五、本院之判斷：
  (一)原告主張其就所有系爭三筆耕地即臺南市○○區○○段109
    地號土地內面積0.192661公頃、同段201地號土地內面積0.
    325713公頃、鹽南段547地號土地內0.039448公頃之土地與
    被告訂有三七五私有耕地租約，最後一次租期自92年1月1日
    起至97年12月31日止等語，業據其提出臺南縣私有耕地租約
    抄本為證（見本院卷第96頁），且為被告所不爭執，自堪信
    原告此部分之主張為可採。
  (二)原告另主張被告提供鹽西段201地號土地予他人堆放垃圾、
    建築廢棄物及土方，並將鹽西段201地號土地的角落，提供
    他人搭竹架作為商業廣告看板，而鹽南段547地號土地上目
    前空無一物，證人黃金和、廖錦成亦證稱系爭耕地上並無農
    作物，足見被告並未在系爭耕地上耕作，而係將系爭耕地出
    租，提供予他人置放砂石，已構成耕地三七五減租條例第16
    條第1項、第2項租約無效之事由，被告應返還承租之土地等
    語，則為被告所否認，並以前詞置辯，經查：
    1.按承租人應自任耕作，並不得將耕地全部或一部轉租於他
      人。承租人違反前項規定時，原訂租約無效，得由出租人
      收回自行耕種或另行出租。耕地三七五減租條例第16條第
      1項、第2項定有明文。又按所謂「不自任耕作」，兼指轉
      租及將耕地借與他人使用，交換耕作，即未自任耕作其承
      租之耕地，亦與轉租無異（最高法院63年台上字第599號
      判例要旨參照）；再按耕地三七五減租條例第十六條第二
      項所謂原定租約無效，固係指轉租及未轉租部分之全部租
      約均無效而言，然究以同一租約為限，並非謂同一當事人
      間所訂其他非同一之耕地租約，亦概歸於無效（最高法院
      66年台上字第761號判例參照），因此，同一當事人間所
      訂同一租約內之數筆地號土地，如有一筆或數筆地號土地
      有無效事由，應認同一租約內之各筆地號土地均歸於無效
      。
    2.查臺南市○○區○○段547地號土地於本院99年8月17日履
      勘現場時為空地，地上無任何作物，並未從事耕作等情，
      為兩造所不爭執，且有本院勘驗筆錄在卷可稽（見本院卷
      第146頁），又被告固於勘驗時稱鹽南段547地號土地於二
      、三年前種植柳丁，沒有種活等語，惟查，被告就此部分
      未提出相關證據證明，已難採信，且即使被告所稱屬實，
      亦足認被告迄今至少已有數年之久未利用其所承租之鹽南
      段547地號土地從事耕作。
    3.次查，依據原告提出之鹽西段201地號土地上有供人搭建
      竹架使他人做商業廣告之照片觀之（見本院卷第168-170
      頁），照片中之商業廣告包括：名發大橋首富、葉宜津競
      選廣告、日東昇建設家專598萬、智富＄阿舍等四幅廣告
      看板，被告固辯稱上開廣告非被告所搭設，被告亦不知何
      人搭設作商業看板使用，而被告不諳法律，擔心若自行拆
      除恐將遭受不利之結果云云，惟查，上開廣告中「名發大
      橋首富」有記載電話為0000000、「日東昇建設家專598萬
      」有記載地址為永康中正南路745號及電話為0000000、「
      智富＄阿舍」有記載電話為0000000，而葉宜津係現任立
      委，被告若未同意他人搭設，自會循上開地址、電話或立
      委服務處向設置之人質問，豈有任由上開廣告看板存在該
      處之理，是被告此部分之辯詞，顯與常情相違，要無可採
      ，因此，原告主張被告將鹽西段201地號土地的角落，提
      供他人搭建竹架作為商業廣告看板，應為可採。
    4.就原告主張被告提供鹽西段201地號土地供他人堆置或掩
      埋建築物土方及建築廢棄物部分：
      (1)證人黃金和於本院審理時到庭證稱：「（法官【提示本
        院卷第154-164頁照片】問：你有無在96年10月11日、
        96年10月12日前往永康區○○段109、201地號及鹽南段
        547地號土地【下稱系爭土地】施作工程？）有，我有
        去做怪手，照片上的地點我有去那邊工作。」、「（
        法官問：為何你會前往系爭土地工作？）有人挖基礎，
        把土放在那邊，我到現場，土已經在那邊，誰放在那邊
        ，我並不清楚，我是開怪手的，人家叫我把原來放在那
        邊的土挖到車上放，讓車子載回去回填，至於載回去哪
        邊，我並不知道，我只負責操作怪手部分。」、「（法
        官問：何人叫你去現場？）是有壹個叫謝長『河』叫我
        去那邊工作的，河是那個河我並不清楚，我們都叫他『
        阿河』。」、「（法官問：當時為何會挖掘土地並載運
        土方？是土方買賣或掩埋廢棄物？）那個地方是借放土
        方而已，當時我並沒有往下挖掘土地。我並不清楚該地
        方是否有土方買賣或掩埋廢棄物，我只是單純將地表上
        方的土方挖起讓他們載運回去回填。我記得印象中我只
        有工作一天而已，因為土方沒有很多，照片中的地方，
        我只有去過一次。」、「（法官問：到現場原告慎德堂
        是否有人至系爭土地阻止你施工？）有，當時有師父來
        叫我們暫時不要工作，說有糾紛，我不記得我是跟『阿
        河』或是載土的司機講，叫他們去找負責的人來，後來
        有人來，我想應該是負責的人叫人來的，我不知道他們
        如何處理，後來沒事，我就繼續工作。『阿河』的手機
        號碼為09107後面幾號我忘記了，我要回去看資料才知
        道，證人廖錦成與『阿河』比較熟，他可能知道。因為
        挖出來的土都會有增加，所以就把剩下的土方將現場整
        平。」等語（見本院卷第241頁正、背面）。
      (2)證人廖錦成於本院審理時證稱：「（法官【提示本院卷
        第154-164頁照片】問：你有無在96年10月11日、96年
        10月12日前往永康區○○段109、201地號及鹽南段547
        地號土地【下稱系爭土地】施作工程？）人家叫我去做
        工，我就去，我無法確定哪天有去哪邊工作，照片中的
        地點好像有去那邊工作過，但是我不記得是何時去的。
        」、「（法官問：為何你會前往系爭土地？）有人叫我
        去工作，我就去，平時有人要載運土方，我就去清掃地
        方，如果老闆叫我做什麼，我就作什麼，例如老闆叫我
        割鐵片，我就去割鐵片。我到系爭現場主要的工作內容
        是幫忙清掃工地地面。」、「（法官問：是否知悉當時
        原告慎德堂是否有人至系爭土地阻止施工？）有，一天
        而已，當天是要載運土方到系爭土地置放，當時有負責
        的人在現場，我不記得那是誰，好像是姓蘇，哪個「蘇
        」我不知道，我知道好像是營造廠的負責人，師父如何
        跟他們講我不知道，當時師父說為何我們將土挖出去，
        但是我們在現場卻是要將土載運進去，借放於該土地，
        等到基礎完成後再將土方載運回填。」、「（法官問：
        當時師父有無說土地是他們的？）師父有這樣講沒有錯
        ，後來我們有叫借我們土地的人來，他有說土地是他在
        使用，已經耕作很多年，地是地主捐給師父，但是現在
        土地是算地主的，還是算師父的，他也不知道，當天警
        察也有到現場，後來師父與借我們土地的人都有到派出
        所。」、「（被告訴訟代理人問：工作迄今印象中去過
        系爭土地幾次？）可能三、四次，置放土方兩天，回填
        土方兩天，蘇先生他們借這塊地堆放土方只有一回，因
        為堆放土方一定是找建地附近的空地，不會跑到很遠的
        地方去借地堆放土方。」等語（見本院卷第243頁至第2
        44頁背面）。
      (3)證人薛長何到庭證稱：「（原告訴訟代理人【請求提示
        本院卷第155頁至第164頁】問：黃金和及廖錦成的車有
        在現場，是否都是你告訴他們叫他們前往現場的？）應
        該是黃國棟叫他們去現場的，不是我叫的。」、「（原
        告訴訟代理人問：與黃國棟何關係？）（不答），另稱
        ：黃金和與廖錦成應該是我叫他們去現場的，但是時間
        太久了，也不記得。」等語（見本院卷第267頁）。
      (4)本院審酌證人黃金和、廖錦成及薛長何三人上開證言，
        並與原告提出附於本院卷第154-164頁之照片相核，堪
        認證人黃金和、廖錦成及薛長何等人所使用之機具至少
        包括二輛小貨車、一輛大貨車以及一輛怪手，且將泥沙
        土塊堆置成堆，並已將鹽西段201地號東南側之土地碾
        壓成黃土地面，遭碾壓過之土地已不復見任何植物，且
        散布許多大小不等之石塊、石頭，又證人廖錦成亦證稱
        去過三、四次，亦足認鹽西段201地號東南側之土地提
        供他人堆置或掩埋建築物土方及建築廢棄物之時間非短
        ，且次數非僅有一次，是鹽西段201地號東南側之土地
        提供他人堆置或掩埋建築物土方及建築廢棄物之情，堪
        可認定。
      (5)至被告辯稱其並未同意他人於系爭耕地上棄置上開物品
        ，並不知悉系爭耕地上遭他人棄置廢棄物云云，惟查，
        依附圖所示原告主張及被告所指被告占用鹽西段201地
        號土地之位置觀之，被告占用之位置係位於該地號土地
        之東南側，而鹽西段201地號土地提供他人堆置或掩埋
        建築物土方及建築廢棄物之位置亦在東南側，且提供堆
        置或掩埋之時間非短，且次數非僅有一次，若被告確實
        有利用鹽西段201地號土地自任耕作，豈有放任他人在
        自己耕作的土地上堆置或掩埋建築物土方及建築廢棄物
        而不管之理，且被告若未為同意，上開堆置或掩埋建築
        物土方及建築廢棄物之行為，不止可能成立民事之侵權
        行為，另亦可能違犯侵占罪及廢棄物清理法之刑事責任
        ，被告只要向偵查機關報案請求偵辦，要調查何人違法
        堆置或掩埋建築物土方及建築廢棄物，應屬極易之事，
        然被告卻未此之為，是被告此部分之辯詞，顯與常情相
        違，要無可採，因此，原告主張被告提供鹽西段201地
        號土地供他人堆置或掩埋建築物土方及建築廢棄物，應
        為可採。
    5.依上所述，被告所承租之鹽南段547地號土地為空地，地
      上無任何作物，並未從事耕作，且被告將承租之鹽西段20
      1地號角落搭建竹架供他人做商業廣告，並提供鹽西段201
      地號土地供他人堆置或掩埋建築物土方及建築廢棄物，業
      經認定如上，依上開最高法院之見解，被告既有將耕地借
      與他人使用，交換耕作之事實，經核已構成耕地三七五減
      租條例第16條第1項、第2項租約無效之事由，則原告主張
      應返還承租之土地，自屬於法有據。
  (三)至被告固於本院勘驗現場時稱其占用系爭三筆耕地之位置係
    包括鹽南段547地號土地全部面積0.078896公頃，以及鹽西
    段109地號土地內如附圖所示編號A部分面積0.193674公頃、
    鹽西段201地號土地內如附圖所示編號B部分面積0.195255公
    頃等語，有本院勘驗筆錄及台南縣永康地政事務所土地複丈
    成果圖在卷可稽（見本院卷第145-147、149、150頁），惟
    本院審酌兩造就系爭三筆耕地之耕地租約，被告乃係向原告
    承租鹽西段109地號土地面積0.192661公頃、鹽西段201地號
    土地面積0.325713公頃、鹽南段547地號土地面積0.039448
    公頃，即使被告自行與其他人交換土地使用，或實際使用之
    面積、位置與租約不同，系爭三筆耕地租賃契約既已因有耕
    地三七五減租條例第16條第1項、第2項租約無效之事由，而
    使原訂租約無效，則被告仍應依耕地租約所訂如上所述之面
    積負交還義務。
  (四)綜上所述，系爭三筆耕地租賃契約既已無效，則原告請求被
    告應將坐落臺南市○○區○○段109地號土地內如附圖所示
    編號C部分面積0.192661公頃、臺南市○○區○○段201地號
    土地內如附圖所示編號D部分面積0.325713公頃、臺南市○
    ○區○○段547地號土地內如附圖所示編號E部分面積0.0394
    48公頃，合計面積共0.557822公頃之土地交還原告，為有理
    由，應予准許。
六、本件事實已臻明確，兩造其餘之攻擊或防禦方法，及未經援
    用之證據，經本院斟酌後，認為與判決基礎之事實並無影響
    ，均不足以影響本裁判之結果，自無庸一一詳予論駁之必要
    ；又原告另請求鑑定系爭三筆耕地上柳丁為幾年生作物，以
    及開挖鹽西段201地號土地是否有掩埋垃圾或建築廢棄物部
    分，經核於本件判決結果並無影響，是以本院認無再行調查
    必要，均併此敘明。
七、據上論結，本件原告之訴為有理由，依民事訴訟法第78條、
    第85條第1項前段，判決如主文。
中    華    民    國   100    年    5     月    18    日
                    民事第一庭  法  官  張家瑛
以上正本係照原本作成。
如對本判決上訴，須於判決送達後20日內向本院提出上訴狀。如
委任律師提起上訴者，應一併繳納上訴審裁判費。
中    華    民    國   100    年    5     月    18    日
                                書記官  吳俊達